【裁判字號】    90,家抗,360
【裁判日期】    901128
【裁判案由】    確認親子關係不成立
【裁判全文】
臺灣高等法院民事裁定  九十年度家抗字第三六○號
    抗  告  人  甲○○  籍設台北市○○區○○路一段二五五巷十三號
                        現住台北市○○區○○路一段二五五巷五二弄廿八號
    法定代理人  陳金蘭
右抗告人與相對人乙○○間確認親子關係不存在事件，抗告人對於中華民國九十年十
月二日台灣士林地方法院九十年度親字第三一號裁定不服，提起抗告，本院裁定如左
：
    主      文
抗告駁回
抗告費用由抗告人負擔。
    理      由
一、抗告意旨略以：依據最高法院六十二年度第三次民庭庭推總會決議(八)，確認親子
    關係訴訟與民事訴訟法第五百八十九條所規定母再婚後所生子女確認其父之訴同
    屬確認親子身份的訴訟，且同條又係為保護子女利益所作之規定，本其立法意旨
    ，應認確認親子關係訴訟亦有該條專屬管轄規定之適用。又抗告人係其生母陳金
    蘭與相對人在台北市內湖區同居期間所生之子女，即本件訴訟之原因事實係發生
    在原審法院轄區內，依民事訴訟法第五百九十六條第一項準用第五百六十八條第
    一項但書之規定，亦得由原法院管轄等語。
二、依民事訴訟法第五百八十九條規定，否認或認領子女與認領無效或撤銷認領之訴
    及母就再婚後所生子女確定其父之訴，專屬子女住所地或其死亡時住所地之法院
    管轄，因此，如非此條所列舉之訴訟，即無此條所定專屬管轄之適用。再者，依
    民事訴訟法第五百九十六條第一項規定，同法第五百八十九條及第五百九十二條
    之訴訟，準用第五百六十八條第一項但書關於婚姻事件管轄之規定，因此，倘非
    民事訴訟法第五百八十九條、第五百九十二條之訴，亦無準用同法第五百六十八
    條第一項但書之規定之餘地。
三、經查本件抗告人所提起之訴訟係「確認原告與被告之親子關係不成立」，並非民
    事訴訟法第五百八十九條及第五百九十二條所列舉之訴訟，依上開說明，並無民
    事訴訟法第五百八十九條所定專屬管轄之適用，亦不能準用同法第五百六十八條
    第一項但書關於婚姻事件管轄之規定。因此，抗告人主張：本件確認親子關係訴
    訟亦有民事訴訟法第五百八十九條專屬管轄規定之適用，又可依民事訴訟法第五
    百九十六條第一項準用第五百六十八條第一項但書之規定定法院管轄云云，並無
    可採。
四、按親子關係事件程序為人事訴訟程序之一，屬於特別訴訟程序，若非列舉之法定
    訴訟類型，即無從適用該程序之特別規定，而應適用同法一般訴訟程序之規定。
    本件既非民事訴訟法第九編第二章親子關係事件程序中各條所定之訴訟，則本件
    訴訟之法院管轄應依民事訴訟法第一條之規定，由相對人住所地之法院管轄。查
    相對人住所地係澎湖縣馬公市乙節，為兩造所不爭，依民事訴訟法第一條規定，
    應由台灣澎湖地方法院管轄。抗告人向無管轄權之原法院提起本件訴訟，原法院
    依職權將本件移送台灣澎湖地方法院，並無不合。抗告意旨求為廢棄改判，為無
    理由，應予駁回。
五、裁定如主文。
中      華      民      國    九十      年     十一     月    二十八    日
                              民事第十二庭
                                  審判長  法  官  林  丁  寶
                                          法  官  林  恩  山
                                          法  官  高  鳳  仙
右正本係照原本作成。
不得抗告。
中      華      民      國    九十      年     十二     月      三      日
                                          書記官  黃  慶  霽


司法院資訊處製作；財團法人民間司法改革基金會備份。
